臺灣高等法院刑事判決　　　　　　　　　　　　　九十二年度上易字第三五七七號
　　上　訴　人　臺灣臺北地方法院檢察署檢察官
　　被　　　告　乙○○
　　選任辯護人　蔡宏修律師
右上訴人因被告誣告案件，不服臺灣臺北地方法院九十一年度簡上字第五二號，中華
民國九十二年十一月五日第一審判決（聲請簡易判決處刑案號：臺灣臺北地方法院檢
察署九十年度偵字第一九九六一號）提起上訴，本院判決如左：
    主  文
原判決撤銷。
乙○○未指定犯人，而向該管公務員誣告犯罪，處拘役參拾日，如易科罰金，以參佰
元折算壹日。
    事  實
一、乙○○明知其所持有如附表所示之支票三紙，於民國九十年四月底出借予友人謝
    儒廣對外周轉資金使用，並未遺失或遭竊，竟於九十年七月二十日，至台北市○
    ○路○段一○五號華泰商業銀行南港分行，申報遺失而辦理掛失止付，並當場接
    續填寫票據掛失止付通知書、遺失票據申報書各一式三份，其中連同票據掛失止
    付通知書一份及遺失票據申報書正副三份由華泰商業銀行南港分行送交票據交換
    所留存，於所申報遺失之票據經提示退票後，再由票據交換所將該經提示退票支
    票之遺失票據申報書正副本各一份轉報警察局偵辦，誣指不特定人涉犯侵占遺失
    物罪嫌。嗣謝儒廣將該三紙支票背書轉讓予甲○○調現，經甲○○持至銀行提示
    時未獲兌現，始循線查悉上情。嗣乙○○於所誣告之案件裁判確定前，於偵查警
    訊中自白其誣告犯行。
二、案經臺北市政府警察局中正第一分局移送臺灣臺北地方法院檢察署檢察官偵查起
    訴。
    理  由
一、訊據被告乙○○固坦承持有上開支票，並於右揭時地以該支票遺失為由向華泰商
    業銀行南港分行申請掛失之事實，惟矢口否認有何誣告之犯行，辯稱：是謝儒廣
    跟我說三那張支票已遺失，那些票是精圓公司委託我去採購所給的客票。我請甲
    ○○拿票給我看，他也沒有將支票拿給我看，我不知甲○○所說是真是假云云。
    惟查：
（一）被告於九十年七月二十日向華泰商業銀行南港分行申請掛失止付前開支票，同
      時填具致警察局之遺失票據申報書，請求偵辦侵占遺失物罪嫌及追查上開支票
      去處等情，有ＡＡ0000000號、ＡＡ0000000號、ＡＡ0000
      000號支票影本、台北市票據交換所退票理由單、掛失止付票據提示人資料
      查報表、票據掛失止付通知書、遺失票據申請書各一紙附卷可參。
（二）另被告乙○○於警詢時供稱：因伊一直找不到謝儒廣，又怕支票出事，才向銀
      行掛失止付，伊不知道該用何方法才能使支票止付，所以才會以遺失掛失止付
      該支票（參見偵卷第五頁）。並於偵訊時坦承：（系爭三張支票）沒遺失，但
      找不到謝儒廣，是他向伊借票，說過幾天就會還，後來是銀行叫伊報掛失（參
      見偵卷第三四頁）。再參以證人范維於原審到庭證稱：「我有跟乙○○講謝儒
      廣跑掉了，謝跟毛先生以支票調借現金，支票是你交給謝先生的，該如何處理
      ，我再把乙○○的電話拿給毛先生」等語（參見原審卷第六三頁），足見被告
      明知前開支票並無遺失。而其所辯因甲○○拒絕提出支票，伊才認為是支票遺
      失，惟該支票係被告乙○○交付予謝儒廣，其間票據流通轉讓，所在多有，亦
      不必明知票據由誰持有，縱使甲○○拒絕出示系爭票據，被告亦無權利要求看
      票，且被告已於警詢、偵查中灼然供出，明知支票並未遺失，僅係因未看到票
      據即掛失止付，無視票據流通安全及執票人之權利，是其所辯，委不足取。綜
      上所述，本件事證明確，被告犯行洵堪認定。
二、核被告所為係犯刑法第一百七十一條第一項之未指定犯人誣告罪。按誣告罪為妨
    害國家審判權之罪，故就其性質而論，直接受害者係國家，被告同時間、同地點
    接續完成填寫如附表所示之三紙支票之遺失票據申報書之行為，應認僅侵害同一
    國家法益，為接續犯。又被告於所誣告之案件裁判確定前，於警訊及偵查中自白
    其誣告犯行，爰依刑法第一百七十二條規定，減輕其刑。
三、原審不察而以不能證明被告乙○○犯罪而為無罪之諭知，尚有未洽，檢察官據此
    指摘原判決不當，為有理由，應由本院撤銷改判。爰審酌被告犯罪動機、目的、
    手段、犯罪所生損害、犯罪後態度等一切情狀，量處如主文所示之刑，並諭知易
    科罰金之折算標準。
據上論斷，應依刑事訴訟法第三百六十九條第一項前段、第三百六十四條、第二百九
十九條第一項前段，刑法第一百七十一條第一項、第一百七十二條、第四十一條第一
項前段，罰金罰鍰提高標準條例第一條前段、第二條，判決如主文。
本案經檢察官朱兆民到庭執行職務。
中　　　華　　　民　　　國　　九十三　　年　　　三　　　月　　 十八 　　日
                              臺灣高等法院刑事第八庭
                                  審判長法  官  陳  祐  治
                                        法  官  王  炳  梁
                                        法  官  陳  晴  教
右正本證明與原本無異。
不得上訴。
                                        書記官  郭  台  發
中　　　華　　　民　　　國　　九十三　　年　　　三　　　月　　 十九 　　日
附錄：本判決論罪科刑法條全文
刑法第一百七十一條第一項
未指定犯人，而向該管公務員誣告犯罪者，處一年以下有期徒刑、拘役或三百元以下
罰金。
附表：被告乙○○謊報遺失之支票明細
編號  發票人            發票日期    付款銀行        票載金額    票號
                        （民國）                    （新台幣）
１、  精圓光碟科技股份   8.1.     華泰商業銀行     850,500    AA0000000
      有限公司                      南港分行
２、  同右               8.8.     同右             987,000    AA0000000
0、  同右               8.     同右             840,000    AA0000000
